最高法院刑事判決　　　　　　九十四年度台上字第五七三一號
　　上　訴　人　甲○○
　　　　　　　　　　　　號在.
　　　　　　　　乙○○
　　　　　　　　　　　　43之.
上列上訴人等因偽造有價證券案件，不服台灣高等法院台中分院
中華民國九十四年七月二十七日第二審更審判決（九十三年度上
更(一)字第二九六號，起訴案號：台灣台中地方法院檢察署九十二
年度偵字第一九九九三、二０二二二、二０三一八、二一九七六
號），提起上訴，本院判決如下：
    主  文
原判決關於甲○○、乙○○部分撤銷，發回台灣高等法院台中分
院。
    理  由
本件原判決認定一、上訴人甲○○綽號「長腳」，與喬延健（綽
號「保哥」，業經第一審法院通緝，俟到案審結）、黃自軍（綽
號「肯德雞」，業經第一審法院通緝）及綽號「老唐」之成年男
子（真實姓名年籍不詳），共同基於行使偽造金融卡之概括犯意
聯絡，由「老唐」於民國九十二年一月三十一日（即農曆除夕）
二十一時許，在台北市○○路與敦化南路口旁公車亭，以每張偽
造金融卡新台幣（下同）五萬元之代價，提供總張數不詳之偽造
金融卡及各該密碼予喬延健，以供行使，隨即由甲○○、喬延健
、黃自軍三人於同日二十一、二十二時許，至台北市大安區○○
○路○段二號華南商業銀行敦化分行提款機前，分持偽造之金融
卡，連續行使，而盜領石作貴等人及其他不詳姓名之人之世華銀
行存款多次，合計盜領款項約二百七十五萬餘元，其中約一百七
十多萬元均已交付予喬延健再轉交給「老唐」。嗣於同日二十二
時二十五分許，在上址，為警查獲甲○○、喬延健、黃自軍三人
，並在甲○○等三人身上共扣獲盜領所得贓款合計一百零一萬七
千七百元，及喬延健所有，因盜領而得或供盜領所用詳如原判決
附表一所示之物。二、董紅祥（綽號「阿牛」、「小牛」，已經
原審判處罪刑確定）、上訴人乙○○（綽號「胖哥」）與甲○○
均有犯罪習慣。喬延健、甲○○、黃自軍承前概括犯意聯絡，並
與乙○○、及黃世和（綽號「代表」，另案通緝）、張麗玉（綽
號「白姐」，已經原審判處罪刑確定）、綽號「小義」、戴明增
（另案審結）及綽號「黑雞」、「楊仔」之成年男子（真實姓名
年籍不詳）等人，自九十二年五月間起，共同基於偽造金融卡之
概括犯意聯絡，並自同年七月間起，與董紅祥及宋仁照（綽號「
阿發」，已經原審判處罪刑確定，董紅祥為宋仁照前妻兄長）基
於偽造及行使金融卡之概括犯意聯絡，由喬延健負責發號司令，
尋找作案地點、提供側錄器、針孔攝影機，負責製作偽卡事宜，
並指示張麗玉出面承租甲○○住處隔壁之台北縣板橋市○○路○
段八九巷二一號十七樓；指示董紅祥出面承租台南市○○路○段
七０五巷十六號之別墅；指示宋仁照出面承租台中市○○街六四
一號三樓之三為據點，由綽號「黑雞」、「楊仔」二人先在台中
市○○路○段一五一號合作金庫銀行西台中分行、新竹市○○路
一號台灣土地銀行新竹分行、台南市○○路○段一五五號台灣銀
行台南分行等地所設提款機等地，於門禁刷卡機上裝設偽裝之側
錄機，以側錄民眾金融卡上之條碼，另於提款機上方裝設無線傳
輸針孔攝影機，窺視民眾提款時所按之金融卡密碼，再於提款機
附近無人之機車或小客車上裝設無線接收錄影設備，將針孔攝影
機所拍攝民眾提款所按密碼之畫面錄下（所涉竊錄罪嫌部分未據
告訴），宋仁照等人則在提款機附近之另部小客車上，輪流負責
記錄民眾進出之時間，並看管前開針孔及側錄設備，以防被察覺
，隨後再將拍得之密碼及側錄金融卡條碼資料，交由喬延健透過
不詳方式偽造金融卡，共計偽造金融卡約二千餘張。甲○○恐被
查獲，即於九十二年九月二十四日自金門出境，於同年十月十四
日自中正機場入境。於九十二年十月初又加入綽號「阿強」、「
阿全」之成年男子共同基於概括犯意聯絡，由喬延健將上開偽造
之金融卡分成多組，喬延健分配八百張、董紅祥分配四百二十張
、綽號「阿強」之成年男子（真實姓名年籍不詳）分配八百張，
再分別轉交宋仁照、「阿全」、黃世和等人，約定自九十二年十
月九日晚間二十時許起，利用國慶日連續三日假期，金融機構均
無人上班之機會，持上述偽造之金融卡至全省各地多處提款機，
分組同時進行大規模連續跨行盜領，分別於原判決附表七所示之
時間，盜領如該附表所示之林文漲等人之帳戶內存款；及附表八
所示柳金順等人之存款等情。而撤銷第一審關於甲○○、乙○○
部分之科刑判決，仍論處甲○○、乙○○共同連續意圖供行使之
用，而偽造金融卡各罪刑，固非無見。
惟查(一)、刑事訴訟法第一百六十四條第一項規定：「審判長應將
證物提示當事人、代理人、辯護人或輔佐人，使其辨認」，該規
定本旨，乃基於直接審理原則，於審判庭提示判決基礎之證據資
料，令其辨認，用以擔保證據資料之真實性，兼具保護被告之防
禦權。本件原審採為判決基礎之重要證據即同案共同被告宋仁照
、董紅祥、張麗玉、甲○○於警詢、偵查及第一審之供述（見原
判決第十二、十五至二十四頁），於審判期日，未依刑事訴訟法
第一百六十五條第一項之規定，踐行調查程序向上訴人等宣讀或
告以要旨（見原審更審卷第一宗第二九三至三０六頁），而逕採
為認定上訴人等犯罪之論據，不但與直接審理法則有違，且有應
於審判期日調查之證據而未予調查之違誤。(二)、被告以外之人於
審判外之言詞或書面陳述，除法律有規定者外，不得作為證據，
刑事訴訟法第一百五十九條第一項定有明文。而所謂法律有規定
者，即包括同法第一百五十九條之一至之五所規定傳聞證據具有
證據能力之例外情形。故如欲採被告以外之人於審判外之言詞，
即如警詢或檢察官偵查中之言詞為證據時，必須符合法律所規定
之例外情形，方得認其審判外之陳述有證據能力，並須於判決中
具體說明其符合傳聞證據例外可信之情況及心證理由，否則即有
違證據法則及判決不備理由之違誤。原判決認定甲○○有如原判
決事實欄一所示之犯行，係依憑共犯喬延健、黃自軍分別於警詢
、檢察官偵查中及台灣台北地方法院羈押訊問時之供述為證據，
而上開共犯之供述（見原判決第十二頁），原審既採為證據，則
該等審判外之言詞何以具有證據能力？自應於判決理由中敘明，
原判決未予載明，遽採之為不利於甲○○之證據，即難謂與證據
法則相合，並有理由不備之違誤。(三)、有罪判決書之事實一欄，
為適用法令之依據，應將法院依職權認定與罪名之成立、論罪科
刑有關之事項，翔實記載於事實欄內，始足以判斷其適用法令是
否正當。原判決理由雖引用甲○○、宋仁照及戴明增之供述，以
說明黃自軍與戴明增二人係與甲○○一同參與裝置側錄機及針孔
攝影機等情云云（見原判決第二十六頁），但其事實欄卻無黃自
軍及戴明增二人係參與裝置側錄機及針孔攝影機參與側錄、攝影
工作之任何記載，致其上揭理由說明失其事實依據。本院前次發
回意旨，已指摘及此，原判決仍疏未更正，致原有瑕疵依然存在
。(四)、原判決理由說明甲○○等人就事實欄二之行使偽造金融卡
犯行，與九十二年十月初加入之「阿強」、「阿全」等人，亦有
犯意聯絡及行為分擔，均為共同正犯云云（見原判決第二十七頁
），然原判決究憑何證據認定「阿強」、「阿全」二人與甲○○
等人有行使偽造金融卡之犯意聯絡及行為分擔，並未於理由內加
以論述說明。且依原判決事實所載，甲○○恐被查獲，即於九十
二年九月二十四日自金門出境，於同年十月十四日自中正機場入
境，而「阿強」、「阿全」二人既係於九十二年十月初始加入參
與行使偽造金融卡之盜領犯行，事實果如此，則「阿強」、「阿
全」二人加入時，如何能與當時人不在國內之甲○○有何犯意聯
絡？原判決未一併說明，亦有理由不備之違法。(五)、審理事實之
法院，就對被告之利益有重大關係，在客觀上認為應行調查之證
據，應依法詳加調查，然後基於調查所得之心證，以為判斷之基
礎。如事實尚非明確，而有應調查之證據未予調查，為被告不利
認定者，即有應於審判期日調查之證據未予調查之違法。甲○○
於原審聲請傳訊證人戴明增，以查明本件之金融卡於何時製作完
成？所盜領之款項如何分贓？甲○○參與之程度？原審未予傳喚
調查，亦未說明不予傳訊之理由（見原審更審卷第一宗第一二六
、二三三、二三四頁），自有職權調查未盡及理由不備之違法。
以上或係上訴意旨所指摘，或為本院得依職權調查之事項，應認
原判決關於甲○○、乙○○部分仍有撤銷發回更審之原因。至原
判決不另諭知無罪部分，基於審判不可分之原則，併予發回。
據上論結，應依刑事訴訟法第三百九十七條、第四百零一條，判
決如主文。
中　　華　　民　　國　九十四　年　　十　　月　 十四 　日
                      最高法院刑事第十一庭
                          審判長法官  洪　清　江
                                法官  石　木　欽
                                法官  李　伯　道
                                法官  林　勤　純
                                法官  陳　晴　教
      本件正本證明與原本無異
                                      書  記  官
中　　華　　民　　國　九十四　年　　十　　月　 二十 　日
                                                      Ｑ
